【裁判字號】    99,司財管,82
【裁判日期】    990720
【裁判案由】    指定遺產管理人
【裁判全文】
臺灣臺南地方法院民事裁定            99年度司財管字第82號
聲  請  人  國泰人壽保險股份有限公司
法定代理人  甲○○
上列聲請人聲請選任被繼承人己○○之遺產管理人事件，本院裁
定如下：
    主      文
選任財政部國有財產局臺灣南區辦事處臺南分處為被繼承人己○
○之遺產管理人。
程序費用新臺幣壹仟元由被繼承人己○○之遺產負擔。
    理      由
一、按繼承開始時，繼承人之有無不明者，由親屬會議於一個月
    內選定遺產管理人，並將繼承開始及選定遺產管理人之事由
    ，向法院報明；無親屬會議或親屬會議未於前條所定期限內
    選定遺產管理人者，利害關係人或檢察官，得聲請法院選任
    遺產管理人，並由法院依前項規定為公示催告；公示催告期
    限屆滿，無繼承人承認繼承時，其遺產於清償債權，並交付
    遺贈物後，如有剩餘，歸屬國庫；非公用國有財產以財政部
    國有財產局為管理機關， 民法第1177條、第1178條第2項、
    第1185條、國有財產法第12條分別定有明文。
二、聲請意旨略以：被繼承人己○○（民國○○年○月○日生，身分
    證統一編號：Ｚ000000000 號，98年3月27日死亡，生前最後
    住所：臺南縣仁德鄉○○村○○鄰○○路450巷45弄12號）生
    前向聲請人借款新臺幣150萬元，尚未清償完畢，惟被繼承
    人己○○已於98年3月27日死亡，其法定繼承人均已拋棄繼
    承權，亦未依民法第1177條、第1178條於法定期限內，召開
    親屬會議並選任遺產管理人，以致聲請人之債權無法行使，
    為保障聲請人即債權人之權益，聲請人爰依法聲請鈞院選任
    被繼承人己○○之遺產管理人等語。
三、聲請人主張之上開事實，業據提出經被繼承人己○○簽立之
    借據影本1紙、繳息紀錄查詢表、繳息明細查詢表、被繼承
    人己○○之繼承系統表、除戶謄本各1件為證，聲請人主張
    堪信為真實；復查被繼承人己○○之繼承人均已拋棄繼承權
    ，業據本院調閱98年度繼字第946號拋棄繼承卷宗核閱無誤
    ，又未準用民法第1177條規定選定遺產管理人，而聲請人為
    被繼承人之債權人，故聲請人以利害關係人聲請選任被繼承
    人之遺產管理人，核與上開規定並無不合，應予准許。
四、查本件被繼承人己○○之繼承人均已拋棄繼承權，足見渠等
    對被繼承人遺產之處置已漠不關心，經本院函詢其繼承人乙
    ○○、辛○○、庚○○、丁○○、丙○○、戊○○、壬○○
    ，請其等於文到7日內以書面陳明是否願意擔任被繼承人己
    ○○之遺產管理人，逾期未表示者，視為不願意擔任，上開
    繼承人均逾期未陳明其意願，視為不願意擔任，有送達證書
    附卷可憑。查被繼承人己○○之遺產，倘無人承認繼承時，
    將於清償債權，交付遺贈物後，歸屬國庫，即無人繼承之遺
    產若有賸餘，終歸國家所取得，則職司國有財產管理之有關
    機關自係最為適合擔任遺產管理之人，況上開機關就遺產管
    理之有關法律程序亦相當熟悉；故為使遺產之處置順利進行
    ，並考量遺產管理之專業性與公平性，認選任財政部國有財
    產局臺灣南區辦事處臺南分處為被繼承人己○○之遺產管理
    人為適當。
五、依非訟事件法第157條、第24條第1項，裁定如主文。
中    華    民    國    99    年    7    月    20    日
                  家事法庭      司法事務官  柯雅菱
以上正本證明與原本無異。
如不服本裁定，應於裁定送達後10日內向本院提出抗告狀，並繳
納抗告費新台幣1,000元。
中    華    民    國    99    年    7    月    21    日
                                     書記官  葉芳如

司法院資訊處製作；財團法人民間司法改革基金會備份。
